【裁判字號】    98,親,25
【裁判日期】    980414
【裁判案由】    確認親子關係不存在
【裁判全文】
臺灣臺南地方法院民事判決               98年度親字第25號
原      告    乙○○
法定代理人    甲○○
訴訟代理人    楊偉聖律師
被      告    丙○○
前當事人間請求確認親子關係不存在事件，經本院於民國98年3
月31日言詞辯論終結，判決如下：
    主      文
確認原告乙○○（男，民國○○年○月○○日生，身分證統一編號：
Ｚ000000000號）與被告丙○○（男，民國○○年○月○○日生，身分
證統一編號：Ｚ000000000號）間親子關係不存在。
訴訟費用新臺幣肆仟元由被告負擔。
    事實及理由
一、原告主張：
  (一)原告生母甲○○與被告於民國83年7月16日結婚，原告於93
    年9月23日出生時係在原告之母與被告婚姻關係存續中，原
    告因而受婚生推定，惟原告係生母自訴外人丁○○受胎，此
    事實經成大醫院為原告與丁○○作血緣鑑定，有鑑定報告書
    可參。
  (二)按妻之受胎係在婚姻關係存續中者，推定其所生子女為婚生
    子女，前項推定，夫妻之一方或子女能證明非為婚生子女者
    ，得提起否認之訴，為民法第1063條第1項所明定，而原告
    於97年9月23日始經成大醫院完成DNA鑑定，提起本件否認之
    訴亦符民法第1063條第2項所定2年期間。綜上，爰提出戶籍
    謄本、成大醫院婦產部優生保健科血緣鑑定報告書為證，聲
    明請求判決如主文所示。
二、被告抗辯：原告確實不是被告與原告生母所生，被告與原告
    生母已近十年沒有同居，被告亦係法院通知，始知悉原告之
    生母有與訴外人產下原告等語。
三、得心證之理由：
  (一)按確認法律關係之訴，非原告有即受確認判決之法律上利益
    者，不得提起之；確認證書真偽或為法律關係基礎事實存否
    之訴，亦同。前項確認法律關係基礎事實存否之訴，以原告
    不能提起他訴訟者為限，民事訴訟法第247條第1項、第2項
    定有明文。查原告、被告間之親子關係存在與否，為定原告
    與被告間有無扶養、繼承等法律關係之基礎事實，原告欲確
    定與被告間是否存有親子關係，除提起確認之訴外，殊無他
    途，且所謂「確認判決之法律上利益」，係指因法律關係存
    否不明確，致一方在私法上之地位有受侵害之危險，而此項
    危險得以對於另一方之確認判決除去之而言。復按親子關係
    之存否，非但於當事人間之精神上有絕對利益存在，並因而
    衍生繼承及扶養等法律效果，是親子關係之存否，對父母子
    女而言自有即受確認判決之法律上利益，是就親子身分關係
    ，得提起確認親子關係存在或不存在之訴（最高法院23年上
    字第3973號判例及62年度第3次民庭庭推總會決議可參）。
    查原告主張其受婚生推定為被告之子，惟原告之生父實為訴
    外人丁○○等情，業據原告提出戶籍謄本為憑，因之被告是
    否為原告父親，涉及兩造間父女身分、扶養、繼承等關係，
    且此種身分關係不明確之不安狀態，得以提起本件確認之訴
    除去，應認為原告有即受確認判決之法律上利益，故原告提
    起本件確認親子關係不存在之訴，應予准許。
  (二)本件原告主張其生母甲○○與被告丙○○為夫妻關係，於婚
    姻關係存續期間產下原告乙○○，受胎期間在原告之母與被
    告婚姻關係存續中，原告遂推定為被告丙○○之婚生子，惟
    原告實係生母自訴外人丁○○受胎所生之事實，業據提出戶
    籍謄本、成大醫院婦產部優生保健科血緣鑑定報告書為證，
    依據成大醫院為原告與訴外人丁○○為血緣鑑定，其鑑定之
    結果為：「本系統所檢驗之DNA點位皆無法排除丁○○（男
    ，民國○○年○月○○日生，身分證字號Ｚ000000000）與乙○○
    （男，民國○○年○月○○日生，身分證字號Ｚ000000000）之血
    緣關係，其親子關係指數（CPI）為194360.464075，親子關
    係概率為99.999485%。」，且核與證人丁○○之證言相符（
    見本院98年3月31日言詞辯論筆錄），原告與被告丙○○確
    實無親子關係，原告之主張自堪信實。
  (三)從而，原告請求確認其與被告間之父子關係不存在，即與事
    實相符，應予准許。
  (四)另本件訴訟費用為第一審裁判費新臺幣（下同）3,000元，
    提解費1,000元，合計4,000元，爰命由敗訴之被告負擔。
丙、結論：原告之訴為有理由，依民事訴訟法第78條、第85條第
    1項前段、第87條1項，判決如主文。
中    華    民    國    98    年    4     月    14    日
                      家事法庭    法  官  郭貞秀
上為正本係照原本作成。
如對本判決上訴，須於判決送達後20日內向本院提出上訴狀。
中    華    民    國    98    年    4     月    14    日
                                  書記官  鄭隆慶


司法院資訊處製作；財團法人民間司法改革基金會備份。
